臺灣桃園地方法院民事判決　　　　　　　 94年度簡上字第8號
上　訴　人　乙○○
訴訟代理人　丁○○
被上訴人　　丙○○
訴訟代理人　彭國良律師
上列當事人間撤銷贈與契約等事件，上訴人對於民國93年11月16
日本院中壢簡易庭92年壢簡字第928 號第一審簡易判決提起上訴
，經本院於民國94年10月20日言詞辯論終結，判決如下：
    主  文
上訴駁回。
第二審訴訟費用由上訴人負擔。
    事  實
甲、上訴人方面：
一、聲明：
  (一)原判決廢棄。
  (二)被告應將桃園縣楊梅地政事務所就坐落桃園縣新屋鄉○○段
    東勢小段329 地號土地（下稱系爭329 地號土地），於民國
    70年7 月29日所為以贈與為原因之所有權移轉登記予以塗銷
    。
  (三)被上訴人應將坐落系爭329 地號土地上門牌號碼為桃園縣新
    屋鄉○○路337 號之建物拆除，並將前開土地返還予上訴人
    。
  (四)第一、二審訴訟費用由被上訴人負擔。
二、陳述：除與原判決記載相同者茲予引用之外，補稱：
  (一)被上訴人辯稱上訴人將系爭329 地號土地贈與乃在補償被上
    訴人於55年12月20日分家時因分配不足所致等語，乃捏造之
    詞。事實上，被上訴人分家所得之土地共計5,432.71平方公
    尺，上訴人分家所得之土地共計5,141.29平方公尺，有土地
    登記謄本多紙為證，可知被上訴人分家所得田地較上訴人更
    多，何需補償？實情為被上訴人於分家後不到10年內，便將
    自己分得之房屋3 間及鄰近新屋鄉○○路邊之建地共10筆全
    部賣掉，當年在兩造父親（68年間過世）、長輩之協調及被
    上訴人苦苦相求之下，兩造才會在64年間達成土地互易之協
    議，將上訴人所有之系爭329 地號土地，與被上訴人所有坐
    落同段488 地號土地（下稱系爭488 地號土地，嗣經分割後
    地號為487 號、487 之1 號）中1 分田地互為交換。嗣於69
    年間因土地重劃，辦理各項土地登記事項繁瑣，上訴人乃委
    由被上訴人辦理相關登記事宜，詎被上訴人利用代辦土地登
    記之便，竟盜用上訴人印章，將上訴人之系爭329 地號土地
    辦理贈與登記至其名下，直至91年9 月間，上訴人調閱地籍
    資料後才發現上情。
  (二)兩造間僅有互易協議，無任何贈與土地之協議，惟被上訴人
    既拒不履行互易契約而拒絕將系爭488 地號中1 分田地移轉
    登記予上訴人，上訴人爰依法主張解除互易契約及回復原狀
    ，請求判決如聲明所示。
  (三)依民事訴訟法第277 條前段規定，上訴人就所主張之事實固
    有舉證責任，惟原審就上訴人請求傳喚之證人即兩造之其他
    親兄弟甲○○、葉阿爐、葉阿香、葉爾煙，均未予傳訊，顯
    有違誤。
三、證據：除援用第一審所提證據外，補提土地登記謄本多份為
    證，並聲請訊問證人甲○○、葉阿爐、葉阿香、葉爾煙。
乙、被上訴人方面：
一、聲明：駁回上訴。
二、陳述：除與原判決記載相同者茲予引用之外，補稱：
  (一)否認兩造間有互易契約，上訴人主張兩造間存有互易契約，
    應自負舉證責任。
  (二)姑不論上訴人之請求有無理由，縱使其依互易契約、侵權行
    為或不當得利等各項法律關係而為請求，惟各該請求權均已
    罹於時效，被上訴人茲為時效消滅之抗辯。
三、證據：除援用第一審所提證據外，補提分鬮書多份為證。
    理  由
一、上訴人起訴主張：兩造於64年間，就上訴人所有之系爭329
    地號土地與被上訴人所有之系爭488 地號土地中1 分田地，
    達成互為交換協議，上訴人已將系爭329 土地移轉登記予被
    上訴人，被上訴人卻遲未依互易協議履行其對待給付，故上
    訴人主張解除互易契約，被上訴人應負回復原狀之義務，為
    此求為判命被上訴人應將系爭329 地號土地以贈與為原因之
    所有權移轉登記塗銷，並將其上建物拆除後返還土地予上訴
    人（上訴人於原審另主張：兩造間係附負擔之贈與關係，因
    被上訴人遲未履行將系爭488 地號中1 田分地移轉登記予上
    訴人，故依民法第442 條撤銷贈與契約，被上訴人應拆屋還
    地等語，惟其於本院準備程序中已捨棄此項主張，故不予贅
    論，併此敘明）。
二、被上訴人則以：本件是因為分析家產，被上訴人分得部分不
    足，依所訂分鬮合約書，上訴人應將系爭329 地號土地分給
    被上訴人，因而辦理以贈與為原因之所有權移轉登記，兩造
    間並無土地交換協議，且本件上訴人可得主張之請求權，均
    已罹於時效而消滅等語，資為抗辯。
三、查系爭329 地號土地原為上訴人所有，於70年5 月27日，以
    贈與為原因而於70年7 月29日移轉登記予被上訴人，此為兩
    造所不爭執，並有上訴人於原審提出之土地登記謄本在卷可
    稽，足信為真。
四、依兩造之前開陳述，可知本件爭點在於：兩造間究竟有無土
    地互易之協議？茲分論如下：
  (一)按當事人主張有利於己之事實者，就其事實有舉證之責任，
    民事訴訟法第277 條前段定有明文。本件上訴人主張兩造間
    有土地互易之協議，業據被上訴人否認，則上訴人應就前開
    對其有利之積極事實自負舉證責任，先予敘明。
  (二)上訴人固主張：兩造於64年間在父親及長輩之協調下，以口
    頭達成互易之協議，將上訴人之系爭329 地號土地與被上訴
    人之系爭488 地號土地中1 分田地互為交換等情，惟觀其於
    本院之陳述，先是稱：當初兩造以口頭達成互易之協議，是
    在整個家族面前講的，大家都知道等語；又當庭改稱：兩造
    為互易協議時，兩造之其他兄弟並不在場，可是系爭329 地
    號土地原本一直是上訴人所有，後來卻由被上訴人在其上蓋
    房子，所以大家都應該知道兩造有互易協議等語（見本院94
    年3 月2 日準備程序筆錄，本院卷第114 至115 頁），則其
    前後陳述已非一致，自難遽信。且經本院依上訴人之請求傳
    喚證人即兩造之兄弟甲○○，其亦證稱：不知兩造間有無土
    地互易或贈與之協議等語（見本院94年5 月12日準備程序筆
    錄），尚無從據為對上訴人有利之證明。至上訴人另請求傳
    喚兩造之其他兄弟葉阿爐、葉阿香、葉爾煙等人到庭作證一
    節，惟如前所述，上訴人自承「兩造為互易協議時，其他兄
    弟並不在場」，是以並無傳喚前開證人之必要。
  (三)末以，縱認上訴人所主張兩造間有土地互易協議之情為真，
    惟按「請求權，因15年間不行使而消滅。但法律所定期間較
    短者，依其規定」，「時效完成後，債務人得拒絕給付」，
    民法第125 條、第144 條第1 項分別定有明文，依上訴人所
    述「兩造達成互易協議」、「系爭329 地號移轉登記予被上
    訴人」之時間，分別為64年、70年間，則不論自何時間點起
    算，迄今均已逾15年，茲被上訴人已為時效抗辯，是以上訴
    人之請求仍不應准許，併此敘明。
五、綜上所述，本件上訴人主張：兩造間有土地互易協議一情，
    並未舉證以實其說，不足採信。故上訴人執此主張：其已依
    互易協議將系爭329 地號土地移轉登記予被上訴人，被上訴
    人卻遲未將互易標的即系爭488 地號土地中1 分田地移轉登
    記予上訴人，爰依法解除互易契約，被上訴人負回復原狀之
    義務，因而請求被上訴人應將系爭329 地號土地以贈與為原
    因於70年7 月29日所為之所有權移轉登記予以塗銷，並應將
    其上建物拆除後返還土地予上訴人等節，自屬無理由，不應
    准許。原審為上訴人敗訴之判決，並無不合。上訴意旨指摘
    原判決不當，求予廢棄改判，為無理由，應予駁回。
六、本件事證已臻明確，兩造其餘攻擊及防禦方法，核與判決結
    果不生影響，爰不一一論述，附此敘明。
七、據上論結，本件上訴為無理由，依民事訴訟法第436 條之1
    第3 項、第463 條、第449 條第1 項、第78條，判決如主文
    。
中　　華　　民　　國　　94　　年　　11　　月　　3 　　日
                  民事第三庭  審判長法　官  潘進柳
                                    法　官  張益銘
                                    法　官　周玉
上列正本證明與原本無異
不得上訴
中　　華　　民　　國　　94　　年　　11　　月　　3 　　日
                                    書記官　劉致芬
